臺灣高雄地方法院刑事判決　　　　　　　93年度易字第1258號
公　訴　人　臺灣高雄地方法院檢察署檢察官
被　　　告　甲○○
上列被告因詐欺等案件，經檢察官提起公訴（93年度偵緝字第13
70號），本院判決如下：
    主  文
甲○○連續意圖為自己不法之所有，以詐術使人將本人之物交付
，處有期徒刑捌月。
    事  實
一、甲○○與乙○○原為男女朋友關係，自民國91年8 月間起至
    92年1 月間止，二人共同居住在台南市○○○路某址之租屋
    處。甲○○竟基於意圖為自己不法所有之概括犯意，自91年
    8 月3 日起至92年1 月9 日止，多次佯稱被跳票沒有錢、家
    人生病過世以及自身患有心臟病等理由，向乙○○借貸新台
    幣（下同）數千元至數萬元不等之金額使用及購買物品，並
    稱日後會如數清償，使乙○○不疑有他，以自有及向商家、
    銀行預借所得之現金借予甲○○，並在購物時以信用卡為甲
    ○○刷卡墊款，金額總計397,247 元。復於91年間某日，佯
    稱代為將乙○○所有之筆記型電腦送修，嗣將乙○○交付之
    筆記型電腦變賣，得款為己花用，嗣甲○○均未依約償還借
    款及歸還電腦，乙○○始知受騙。
二、案經乙○○訴由臺灣高雄地方法院檢察署檢察官偵查起訴。
    理  由
一、按證人、鑑定人依法應具結而未具結者，其證言或鑑定意見
    ，不得作為證據，刑事訴訟法第158 條之3 定有明文。告訴
    人僅係發動告訴權之地位，其陳述關於犯罪事實內容部分，
    即屬基於證人地位而為，依前開法律規定，自應依法具結，
    其證言始得採為證據。經查，偵查中檢察官以告訴人身分傳
    訊乙○○，其陳述親身經歷之被害過程，本質上屬於證人，
    自應依法具結，檢察官未命乙○○於於供前、供後具結，其
    偵查中所為之陳述不得作為證據。
二、訊據被告甲○○對於曾向告訴人乙○○借款及將筆記型電腦
    變賣等情供承不諱，然矢口否認有何連續詐欺犯行，辯稱：
    伊未以被跳票沒錢、家人生病以及自身患有心臟病等理由借
    錢；乙○○所有之筆記型電腦的確有運算不佳之情況，係乙
    ○○交付請伊代為將筆記型電腦送修，經詢價後，發現身上
    現金不足，又剛好缺錢，才會將筆記型電腦變賣等語，惟查
    ：
（一）(1)被告多次以被跳票沒有錢、家人生病過世以及自身患有
        心臟病等理由向乙○○借錢使用及購買物品，並表示事
        後會還款，乙○○於是直接拿自有現金借給被告，不足
        部分就用信用卡去商家或銀行ATM 預借現金，購買物品
        部分是被告請乙○○先行刷卡墊付，事後被告表示願意
        還款，而簽發本票6 紙，然第1 紙本票到期並未兌現等
        情，業據證人乙○○到庭結證屬實（見本院卷第109 頁
        ），並有被告簽發票據號碼376501號至376506號，面額
        均為250,000 元之本票影本6 紙及中國信託消費明細暨
        收費收執表2 紙、台新銀行信用卡帳單1 紙、匯豐銀行
        信用卡消費對帳單2 紙、花旗信用卡月結單2 紙附卷可
        稽。
      (2)被告於偵查中供稱，曾用家裡的人生病及自己有心臟病
        需要錢等理由向證人借錢等語（見偵緝字卷第46頁）。
        其雖於本院審理時否認曾以上開理由向乙○○借款，然
        其對於偵查中所為陳述之任意性，並不爭執；偵查中檢
        察官亦已明確告知其所涉犯罪名、得保持緘默，無須違
        背自己意思而為陳述等權利，其上開偵查中之陳述，在
        未受不當外力影響且知悉訴訟法上權利之情況下所為，
        應係出於自由意思之陳述無疑，被告曾以上開理由向證
        人乙○○借款一節，應堪認定。
      (3)證人乙○○另稱，伊據被告朋友告知，被告並未有家人
        過世，亦未患有心臟病等語（見本院卷第111 、112 頁
        ）。證人乙○○此部分證言，雖僅能證明被告朋友曾經
        告知證人乙○○上情，然被告於本院審理時亦稱，其僅
        有心悸並沒有心臟病，也沒有家人過世（見本院卷第12
        9 頁）等語。另佐以被告於本院審理時，僅爭執是否曾
        以上開理由向證人乙○○借錢，對於乙○○指訴上開理
        由是否真實一節，均未抗辯，是被告向證人乙○○借款
        所用之理由，均非事實，亦堪認定。
      (4)綜上，被告於上揭時地以虛偽不實之理由，向乙○○借
        款使用及購買貨物，並聲稱日後全數清償，使證人不疑
        有他而交付借款及代墊款項等事實，應堪認定。
（二）證人乙○○亦證稱，其所有之筆記型電腦，並無故障僅偶
      而會運算情形不佳，被告主動表示代為送修升級，嗣後卻
      將電腦變賣等情（見本院卷109 頁）。被告於偵查中亦如
      是供述（見偵緝卷第46頁）。是其施用詐術使乙○○交付
      筆記型電腦部分之犯行亦堪認定。被告雖於本院審理時改
      稱，其本來要拿去維修，只是因為身上缺錢，所以才又決
      定將電腦變賣，向乙○○拿電腦時，並無詐欺之意思云云
      。然觀諸乙○○提出之信用卡帳單明細，其中有91年8 月
      10日妮妮皮鞋店2000元、91年8 月18日TESCO 特易購1779
      元、910 年81月6 日仁愛眼鏡行4500元之數筆消費，由消
      費地點可知，上開消費不僅為日常生活所需，且金額不高
      ，被告低額之生活基本消費猶須請證人乙○○刷卡代墊，
      顯見其經濟能力已不能自給，豈有多餘財力，將筆記型電
      腦送修。是被告事後翻稱係另行起意，將乙○○所有之筆
      記型電腦變賣，尚難據信。
（三）證人乙○○所提出之本票6 張，雖係證人事後向被告催討
      時所簽發，非被告向證人借款時所為，然因被告佯稱理由
      向證人借錢，係零星且未立據之借款，其事後願意簽發上
      開本票，足認被告確實曾向告訴人詐得如本票面額所示之
      款項。此外，證人以信用卡預借現金部分，雖係因被告佯
      稱理由借款而為，然預借現金所生之手續費及逾期手續費
      ，係發卡銀行對持卡人使用預借現金功能所收取之費用，
      非被告詐欺行為使證人乙○○限於錯誤而交付，自不得計
      入被告向證人詐欺所得。是被告向證人乙○○所詐得之全
      部款項，應為397,247元。
三、核被告甲○○所為，係犯刑法第339 條第1 項之詐欺罪，其
    前後多次詐欺犯行，時間緊接，方法相同，所犯係構成要件
    相同之罪，為連續犯，應依刑法第56條之規定，論以一罪，
    並加重其刑。另起訴事實關於被告向乙○○竊取筆記型電腦
    部分，因乙○○已到庭證稱被告佯稱要將電腦送修，伊始將
    該電腦交付被告，被告於偵查中亦為相同之陳述，足見乙○
    ○之筆記型電腦並非被告竊取，而係被告施用詐術使乙○○
    陷於錯誤而交付，已如前述。因竊盜罪與詐欺罪，基本社會
    事實同為意圖為自己或第三人不法之所有，以和平手段取得
    他人之財物，侵害他人之財產法益，本院自應依刑事訴訟法
    第300 之規定，變更起訴法條予以審理，併此敘明。爰審酌
    被告利用與乙○○間男女朋友關係之信任，向乙○○詐得款
    項，令乙○○不僅遭受情感上之打擊，並因此背負沉重信用
    卡債務，惡性非輕，且犯後不知悛悔，飾詞圖卸等一切情狀
    ，量處如主文所示之刑。
據上論斷，應依刑事訴訟法第299 條第1 項前段、第300 條，刑
法第339 條第1 項、第56條，罰金罰鍰提高標準條例第1 條前段
判決如主文。
本案經檢察官丙○○到庭執行職務。
中　　華　　民　　國　　94　　年　　10　　月　　20　　日
                  刑事第一庭  審判長法  官  黃建榮
                                    法  官  方百正
                                    法　官  陳宛榆
以上正本，係照原本作成，證明與原本無異。
如不服本判決，應於送達後10日內，向本院提出上訴狀。
中　　華　　民　　國　　94　　年　　10　　月　　24　　日
                                書記官  劉企萍
附錄本判決論罪之法條：
刑法第339條第1項
意圖為自己或他人不法之所有，以詐術使人將本人或第三人之物
交付者，處5 年以下有期徒刑、拘役或科或併科1000元以下罰金
。
